【裁判字號】    89,易,1466
【裁判日期】    901227
【裁判案由】    毒品危害防制條例
【裁判全文】
臺灣臺北地方法院刑事判決                        八十九年度易字第一四六六號
    公  訴  人  臺灣臺北地方法院檢察署檢察官
    被      告  甲○○
右列被告因違反毒品危害防制條例案件，經檢察官提起公訴（八十九年度偵字第一○
○六七號），本院判決如左：
    主  文
本件公訴不受理。
    理  由
一、公訴意旨略以：甲○○曾於民國八十四年間因違反麻醉藥品管理條例案件，經法
    院判處有期徒刑六月，並於八十五年四月十日執行完畢，仍不知悔改，明知安非
    他命係公告管制之第二級毒品，仍於八十九年五月二十四日凌晨二時許，在彰化
    市接受綽號「東方」之不詳姓名男子之委託，將毛重三十三點三公克之安非他命
    ，轉交予在台北之綽號「阿國」之不詳姓名男子，乃持有之，旋於是日凌晨五時
    四十分許，車行至台北市○○○路與忠孝路口時，當場為警查獲其持有上開第二
    級毒品安非他命毛重三十三點三公克，因認被告涉有毒品危害防制條例第十條第
    二項之持有第二級毒品罪。
二、按起訴之程序違背規定者，應諭知不受理之判決，又不受理判決得不經言詞辯論
    為之，刑事訴訟法第三百零三條第一款、第三百零七條定有明文。又按犯罪事實
    應依證據認定之，無證據不得推定其犯罪事實，且被告之自白不得作為有罪判決
    之唯一證據，仍應調查其他必要之證據，以查其是否與事實相符，刑事訴訟法第
    一百五十四條、第一百五十六條第二項亦有規定。所謂認定犯罪事實之證據，係
    指足以認定被告確有犯罪行為之積極證據而言，該項證據自須適合於被告犯罪事
    實認定，始得採為斷罪資料，如未能發現相當證據，或證據不足以證明，自不能
    以推測或擬制之方法，為裁判基礎（最高法院二十九年度上字第三一○五號、四
    十年台上字第八六號判例參照）。而被告自白需要補強證據，乃在以補強證據之
    存在，藉以限制合法自白在證據上之價值，俾發現實質的真實，故即使被告之自
    白出於任意性，然若別無其他補強證據足以擔保其自白確與犯罪事實相符者，該
    自白仍非刑事訴訟法上得據之為認定被告犯罪事實之證據，當不得僅憑此而為被
    告不利之認定。
三、本件公訴人認被告甲○○涉有右揭犯行，無非係以被告對於受「東方」之託持有
    安非他命轉交予「阿國」之事實供承不諱，並有安非他命毛重三十三點三公克扣
    案足資佐證，為其所憑之主要論據。訊據被告甲○○堅決否認右揭犯行，辯稱：
    其有吸食毒品之習慣，當日因由彰化到台北找朋友，而毒品來源在彰化，為避免
    在台北無毒品可吸食，所以才攜帶二包安非他命在身上，扣案之毒品乃供己吸食
    之用，並非受「東方」之託要轉交給阿國等語。經查：被告雖於警訊、偵查及本
    院第一次訊問時供稱：扣案之毒品係受「東方」之託要轉交給阿國云云，然證人
    即員警乙○○證稱：被告雖在警訊中供稱是要北上送毒品給阿國，但是警方去查
    並未查到上手，也不知道阿國是誰，對於被告供稱0000000000號電話
    ，查證後亦無任何結果等語（見本院八十九年九月二十九日訊問筆錄），本件既
    查無其運輸毒品之前手或後手，亦無其他證人之指述，且除扣案毒品外，並無扣
    得分裝袋或帳冊、磅秤等物，自難僅以被告之自白而認其有販賣或運輸毒品之犯
    行。又扣案之毒品驗後淨重三十一點四三公克係安非他命等情，雖有法務部調查
    局檢驗通知書（８９）陸（一）字第８９０５４７６５號函附卷可稽，然毒品為
    違禁物，在警方強力掃蕩毒品之情形下，施用毒品者必有其固定管道取得毒品來
    源，本件被告自八十四年起即有施用毒品之習慣，此有台灣高等法院被告全國前
    案紀錄表可參，而被告住所地在彰化市，經警查獲之地點卻在台北市○○○路及
    忠孝路口，被告因北上脫離其所在之毒品網絡，故攜帶毒品供己吸食，與常情並
    不相違，是扣案之毒品僅在供被告本身施用之事實應堪認定。此外，被告於八十
    九年四月間起至同年五月二十三日止，連續在彰化縣彰化市○○路○段五九○巷
    十六號住處隔壁等處施用第二級毒品安非他命，經台灣彰化地方法院以八十九年
    度毒聲字第四八三九號裁定送強制戒治，又經該院以九十年度毒聲字第二○八四
    號裁定停止戒治，所餘戒治期間付保護管束，於九十年十月十六日保護管束期滿
    ，而經台灣彰化地方法院檢察署檢察官以九十年度戒毒偵字第一五四七號不起訴
    處分確定等情，有上開不起訴處分書附卷可按，被告持有上開毒品之目的既係供
    本身施用，其持有毒品之低度行為即為施用毒品之高度行為所吸收，亦即持有毒
    品之犯行與施用毒品之犯行為實質上一罪，如其施用毒品之犯行業經論科或依法
    定程序予以特別之處遇而生消滅刑罰權追訴之效果，則持有毒品部分自不得單獨
    另行訴追處罰，是本件被告單純持有毒品經起訴部分，檢察官起訴程序自屬違背
    規定，揆諸前揭說明，應依刑事訴訟法第三百零三條第一款規定為不受理之諭知
    ，並不經言詞辯論為之。至扣案之毒品自應由檢察官另為適法之處理，本院無從
    併為沒收之諭知，附此敘明。
據上論斷，應依刑事訴訟法第三百零三條第一款、第三百零七條，判決如主文。
中    華    民    國      九十        年      十二      月      二十七  日
                                      臺灣臺北地方法院刑事第六庭
                                          法  官  蔡  如  琪
右正本證明與原本無異。
如不服本判決，應於判決送達後十日內，向本院提出上訴狀。
                                          書記官  黃  鈴  容
中    華    民    國      九十        年      十二      月     三十一   日


司法院資訊處製作；財團法人民間司法改革基金會備份。
